【裁判字號】    98,台上,2791
【裁判日期】    980521
【裁判案由】    違反毒品危害防制條例
【裁判全文】
最高法院刑事判決            九十八年度台上字第二七九一號
上  訴  人  甲○○
上  訴  人  乙○○
上列上訴人等因違反毒品危害防制條例案件，不服台灣高等法院
台中分院中華民國九十七年七月三十一日第二審判決（九十七年
度上訴字第四七０號，起訴案號：台灣台中地方法院檢察署九十
六年度偵字第八七七五、八七七六、八七七七號），提起上訴，
本院判決如下：
    主  文
原判決關於甲○○共同販賣第二級毒品部分撤銷，發回台灣高等
法院台中分院。
其他上訴駁回。
    理  由
一撤銷發回（甲○○）部分：
本件原判決認定上訴人甲○○有原判決事實欄二三所載之犯行，
因而撤銷第一審關於甲○○有罪部分之判決，改判依想像競合犯
之規定，從一重論處甲○○共同販賣第二級毒品罪刑（處有期徒
刑三年八月），併為相關從刑之諭知。固非無見。
惟查：有罪之判決書事實欄為適用法令之依據，應將法院依職權
認定與構成犯罪有關之事項，詳記於事實欄，然後於理由內逐一
說明其憑以認定之證據，使事實理由兩相一致，方為合法。本件
原判決事實欄二認定甲○○與陳柏州、綽號「小江」之不詳姓名
男子基於販賣第二級、第三級毒品之犯意聯絡，由「小江」將因
販賣而販入，數量不詳之第二級毒品大麻、含有甲基安非他命及
ＭＤＭＡ成分之毒品錠、第三級毒品愷他命等物，指示陳柏州攜
至甲○○住處，交由甲○○保管，再伺機販賣予不特定之人等情
。如果無訛，似認定甲○○本於與陳柏州、「小江」基於共同犯
罪之意思，本於犯罪之計畫，由「小江」購買第二級、第三級毒
品，交由陳柏州轉由甲○○保管。然依原判決所憑甲○○於警詢
時之供詞，甲○○似供稱員警在其住處查獲之物品為陳柏州所有
，於民國九十六年三月一日晚間十一時至十二時間，親自持往其
住處存放，以便陳柏州販賣；原判決所採陳柏州在警詢時之供詞
，則謂上揭查獲物品係「小江」寄放在甲○○住處各云云（原判
決第十二頁(1)、第十三頁(4)）。甲○○與陳柏州似均未供（證）
述彼等與「小江」基於共同販賣毒品之計畫，先由「小江」販入
系爭毒品，再由甲○○負責保管。原判決就甲○○與陳柏州、「
小江」間如何具有共同販賣第二級、第三級毒品之謀議及分工，
或甲○○如何本於共同正犯之間行為之分擔而保管上揭第二級、
第三級毒品，並未說明其所憑之證據及理由，逕依甲○○持有「
小江」販入之毒品，即認甲○○與陳柏州、「小江」具有共同正
犯之關係，遽論甲○○共同販賣第二級毒品罪刑，自有理由不備
之違法。甲○○上訴意旨指摘原判決違法，非無理由，應由本院
將原判決關於甲○○共同販賣第二級毒品罪部分撤銷，發回原法
院更為審理。至原判決理由伍、關於甲○○無罪諭知部分，檢察
官未上訴，業已確定，附此明。
二上訴駁回（乙○○）部分：
按刑事訴訟法第三百七十七條規定，上訴於第三審法院，非以判
決違背法令為理由，不得為之。是提起第三審上訴，應以原判決
違背法令為理由，係屬法定要件。如果上訴理由書狀並未依據卷
內訴訟資料，具體指摘原判決不適用何種法則或如何適用不當，
或所指摘原判決違法情事，顯與法律規定得為第三審上訴理由之
違法情形，不相適合時，均應認其上訴為違背法律上之程式，予
以駁回。本件上訴人乙○○上訴意旨略以：(一)原判決認定伊有販
賣第三級毒品之犯行，然事實欄內未記載販售對象、數量、單價
、時間、地點，理由內亦未敘明，自有應於審判期日調查之證據
而未予調查之違法。(二)原判決認定甲○○交付價值新台幣（下同
）二千八百元之愷他命予伊前往台中地區之不詳地點販賣予不詳
姓名者，得款二千八百元，則於完成交易後，伊身上應無其他毒
品。然伊為警查獲時，身上尚有愷他命五小包，自難謂同時扣得
之二千八百元為販賣第三級毒品所得。原判決依憑同案被告不實
之陳述而為不利伊之認定，自有證據上理由矛盾之違誤云云。
惟查，原判決依憑甲○○於警詢、偵查之證述及乙○○不利於己
之部分自白，暨行政院衛生署管制藥品管理局九十六年四月二十
五日管檢字第０九六０００四０六四號鑑定書、搜索筆錄、扣押
筆錄、九十六年三月三十一日查獲原判決附表二編號4.所示毒品
之照片、二千八百元等證據，資以認定乙○○有原判決事實欄二
所記載之犯罪事實，因而撤銷第一審關於乙○○於九十六年三月
三十一日販賣第三級毒品部分不當之判決，改判論處乙○○共同
販賣第三級毒品罪刑（處有期徒刑二年七月；從刑如原判決附表
二編號4.5.6.所示）；已詳述其依憑之證據及認定之理由。對於
乙○○否認有本件販賣第三級毒品之犯行，乙○○辯稱：伊僅有
施用毒品云云。經綜合調查證據之結果，認為卸責之詞，不足採
信，已在判決內加以指駁，並說明其證據取捨及判斷之理由。原
判決所為之論述，核與卷證資料相符，從形式上觀察，並無違背
法令之情形。按證據之取捨與證據之證明力如何，均屬事實審法
院得自由裁量、判斷之職權；苟其此項裁量、判斷，並不悖乎通
常一般之人日常生活經驗之定則或論理法則，又於判決內論敘其
何以作此判斷之心證理由者，即不得任意指摘其為違法，而據為
提起第三審上訴之合法理由。經查，原判決依憑甲○○、乙○○
分別於警詢、偵查時之陳述，及在乙○○身上查扣之二千八百元
等證據，認定乙○○於九十六年三月三十一日晚間，由陳柏州指
示乙○○前往甲○○住處取得第三級毒品愷他命，再持往台中地
區不詳地點販賣予不詳姓名者，得款二千八百元，而有共同販賣
第三級毒品之犯行。均已在理由內依憑調查所得之證據，逐一論
述綦詳（原判決第十二頁至第十五頁）。而乙○○向甲○○取得
愷他命出售得款二千八百元，既已扣案而為上訴人等與陳柏州、
「小江」共同販賣第三級毒品犯行之佐證，員警於查獲乙○○之
際，另在乙○○身上同時查獲愷他命，與乙○○有無販賣愷他命
而得款二千八百元之事實，二者之間，亦無關聯。乙○○上訴意
旨(二)置原判決所為之明白論斷於不顧，猶執已為原審指駁之陳詞
爭辯，及對原審取捨證據與自由判斷證據證明力之職權行使，徒
以自己之說詞，指其為違法，自非適法之第三審上訴理由。又刑
事訴訟法第三百零八條後段固規定，有罪之判決書並應記載犯罪
事實，惟該條文所稱之犯罪事實，係指該當於犯罪構成要件而足
資認定既判力範圍之具體社會事實而言。至於其他之事項，如非
構成犯罪事實之要素，而與犯罪構成要件、特定犯罪事實之同一
性無關者，即非屬前揭法條所規定應記載之犯罪事實，既不屬於
必要記載之事項，自亦非應調查或理由應敘述之範圍。至相關交
易時間、地點為何，俱與販賣第三級毒品罪之構成要件無關，縱
非明確，亦非必有礙於犯罪事實同一性之判斷。原判決未究明乙
○○販賣愷他命之具體時間、地點及對象，並無調查未盡之違法
。乙○○上訴意旨(一)徒執主觀之見解，再為事實或細節上之爭執
，均非合法之上訴第三審理由。衡以上述說明，應認其上訴為違
背法律上之程式，予以駁回。
據上論結，應依刑事訴訟法第三百九十五條前段、第三百九十七
條、第四百零一條，判決如主文。
中    華    民    國  九十八  年    五    月  二十一  日
                      最高法院刑事第十二庭
                          審判長法官  黃  一  鑫
                                法官  張  春  福
                                法官  林  勤  純
                                法官  李  錦  樑
                                法官  陳  國  文
      本件正本證明與原本無異
                                      書  記  官
中    華    民    國  九十八  年    五    月  二十七  日
                                                Ａ


司法院資訊處製作；財團法人民間司法改革基金會備份。
